臺灣高等法院民事裁定                  100年度抗字第968號
抗  告  人  柯賜海
上列抗告人因與相對人劉正雄間聲請假處分事件，對於中華民國
100年5月27日臺灣臺北地方法院100年度全字第1111號裁定提起
抗告，本院裁定如下：
    主      文
抗告駁回。
抗告費用由抗告人負擔。
    理      由
一、相對人於原法院聲請意旨略以：兩造於民國（下同）100年3
    月22日簽立合作協議書，由抗告人輔導相對人經營之老董牛
    肉細粉麵店轉型為公司，惟抗告人佯稱麵店之資本不足，需
    再轉投資充實資本云云，乃推介申購聯立光電科技有限公司
    （下稱聯立公司）之股權，使相對人陷於錯誤，允以新臺幣
    （下同）240萬元購買聯立公司之全部股權，並以2,500萬元
    購買該公司之存貨，除已交付抗告人25萬元現金外，並於同
    年3月24日簽發如原裁定附表所示面額共計495萬元之支票3
    紙（下稱系爭支票）交付抗告人。詎抗告人嗣後入監執行，
    相對人驚覺有異，透過友人查詢發現聯立公司係抗告人透過
    人頭設立之空頭公司，該公司因涉嫌虛開發票及虛增資本額
    等，為調查局偵辦中，始悉受騙。惟系爭支票付款日即將屆
    至，如不禁止抗告人提示或轉讓與第三人，恐日後將有不能
    強制執行或甚難執行之虞，而有聲請假處分保全之必要，並
    願供擔保以補釋明之不足，爰聲請命抗告人就系爭支票於本
    案判決確定前，禁止向付款人為付款之提示及轉讓第三人等
    語。原裁定命相對人在提供擔保後，於本案判決確定前，抗
    告人對於系爭支票不得向付款人為付款之提示及轉讓第三人
    。
二、抗告意旨略以：抗告人從未使相對人陷於錯誤而交付系爭支
    票；且相對人明知並非被騙，還對抗告人提起詐欺告訴，此
    乃誣告至明。另相對人於聯立公司股權轉讓中，藉故停止過
    戶，並謊報遺失部分系爭支票，拒不依約付款，亦屬詐欺甚
    明。再者，相對人自承訂購聯立公司存貨2,500萬元，付了
    現金25萬元及255萬元支票，後來悔約拒買，抗告人依法可
    沒收定金，何來詐欺之有？又相對人經營4家牛肉麵店之年
    營業額近2億元，實屬不可思議，此係向廠商購買發票來虛
    增營業額，並詐貸銀行2億多元，相對人是為了向銀行詐貸
    而購買聯立公司，怎會是陷於錯誤呢？是原裁定為無理由，
    應予廢棄云云。
三、按債權人就金錢請求以外之請求，因請求標的之現狀變更，
    有日後不能強制執行，或甚難執行之虞，欲保全強制執行者
    ，得聲請假處分，民事訴訟法第532條定有明文。復按請求
    及假扣押之原因，應釋明之；前項釋明如有不足，而債權人
    陳明願供擔保或法院認為適當者，法院得定相當之擔保，命
    供擔保後為假扣押，民事訴訟法第526條規定甚明。上開規
    定於假處分準用之，民事訴訟法第533條亦有明文。再按假
    扣押制度乃為保全債權人將來之強制執行，並得命其供擔保
    以兼顧債務人權益之保障，所設暫時而迅速之簡易執行程序
    ，是民事訴訟法第523條第1項所稱「有日後不能強制執行或
    甚難執行之虞」之「假扣押之原因」者，本不以債務人浪費
    財產、增加負擔或將其財產為不利益之處分，致達於無資力
    之狀態，或債務人移住遠方、逃匿無蹤或隱匿財產等積極作
    為之情形為限，祇須合於該條項「有日後不能強制執行或甚
    難執行之虞」之條件，即足當之。（最高法院98年度臺抗字
    第746號裁定參照）。
四、經查，相對人主張其為向抗告人購買聯立公司之股權及該公
    司之存貨，已給付抗告人系爭支票，作為價金，嗣認為其係
    受騙，為恐系爭支票之返還有日後不能強制執行或甚難執行
    之虞，乃願供擔保聲請假處分，業據相對人提出臺北市政府
    警察局信義分局三張犁派出所受理刑事案件報案三聯單、刑
    事案件報案證明申請書（以上均影本，見原法院卷第4、5頁
    ）、聲明支票拒絕付款書、切結書、股權買賣合約書、聯立
    公司股東同意書、相對人存證信函、合作協議書等件為證（
    見原法院卷第11至18頁），足認相對人就其聲請假處分之請
    求已為釋明。又依抗告人於100年6月13日對原裁定提起抗告
    所持之理由以觀，足認其拒絕返還系爭支票甚明，而按一般
    社會之通念，支票之功用在於提示而取得票款，提示為常態
    ，確有使相對人請求之系爭支票現狀變更，有日後不能強制
    執行或甚難執行之虞，亦堪認相對人就聲請假處分之原因已
    有相當之釋明。從而原法院據相對人陳明願供擔保以補假處
    分原因釋明之不足，依前揭規定，命供擔保後，准為假處分
    之裁定，核無違誤。抗告意旨指摘原裁定不當，求予廢棄，
    為無理由，應予駁回。至於抗告人其餘所辯兩造間之買賣關
    係效力如何，均係實體上之爭執，乃屬應待本案解決之問題
    ，非本件保全程序所得審究，併予敘明。
五、據上論結，本件抗告為無理由，爰裁定如主文。
中    華    民    國   100    年    8     月    22    日
                  民事第十五庭
                      審判長法  官  林恩山
                            法  官  黃國忠
                            法  官  郭松濤
正本係照原本作成。
本裁定除以適用法規顯有錯誤為理由外，不得再抗告。如提起再
抗告，應於收受後10日內委任律師為代理人向本院提出再抗告狀
。並繳納再抗告費新台幣１千元。
中    華    民    國   100    年    8     月    23    日
                            書記官  方素珍